【裁判字號】    99,台上,1118
【裁判日期】    990225
【裁判案由】    違反毒品危害防制條例
【裁判全文】
最高法院刑事判決            九十九年度台上字第一一一八號
上  訴  人  甲○○原名黃義煌.
選任辯護人  周詩鈞律師
上列上訴人因違反毒品危害防制條例案件，不服台灣高等法院中
華民國九十八年十二月三日第二審更審判決（九十七年度上更(一)
字第六六四號，起訴案號：台灣桃園地方法院檢察署九十七年度
偵字第一００九號，併辦案號：同署九十七年度偵字第四二三六
號），提起上訴，本院判決如下：
    主  文
上訴駁回。
    理  由
按刑事訴訟法第三百七十七條規定，上訴於第三審法院，非以判
決違背法令為理由，不得為之。是提起第三審上訴，應以原判決
違背法令為理由，係屬法定要件。如果上訴理由書狀並未依據卷
內訴訟資料，具體指摘原判決不適用何種法則或如何適用不當，
或所指摘原判決違法情事，顯與法律規定得為第三審上訴理由之
違法情形，不相適合時，均應認其上訴為違背法律上之程式，予
以駁回。本件上訴人甲○○（原名黃義煌）上訴意旨略謂：上訴
人於本件受託代收內藏毒品愷他命包裹，案發時，係依調查單位
之通知，到案說明，竟因此遭收押禁見，未及安頓家人生活，念
及高齡母親與妻小困境，不得已於羈押半年後之第一審審理中，
審判長曉諭：「如果你今天認一認的話，我就讓你交保」，而配
合自白犯罪，此情於原審準備程序進行中，即就受命法官所問：
「對於原審之自白有何意見？」答以：「在原審審理時曾經自白
，但我忘記我有沒有說過『之前欠缺考慮，聽信朋友的話，我現
在很後悔』（等語），但我（確曾）說過『我今天的認罪是出於
自由意識』。我是聽了審判長說認罪可以讓我交保，我是為了交
保，所以我認罪」等語。詎原判決竟予斷章取義，仍認為上訴人
在第一審之自白具有證據能力，罔顧勘驗該第一審審判期日錄音
帶顯示欠缺任意性自白之情形，逕採為認定上訴人犯罪之依據，
又不詳細說明上訴人之抗辯如何不可採之理由，實有證據上理由
矛盾、違背證據法則及判決理由不備之違法云云。惟查：證據之
取捨、證明力之判斷及事實之認定，俱屬事實審法院自由裁量判
斷之職權，此項職權之行使，倘不違背經驗法則、論理法則，即
無違法可指，觀諸刑事訴訟法第一百五十五條第一項規定甚明。
又法院認定事實，並不以具有被告坦承犯罪之自白為必要，縱然
被告否認犯罪，如依調查所得之各項證據資料，本於合理之推斷
而為認定，要非法之不許。微論上訴人在原審已具狀陳稱第一審
之審判筆錄錄音光碟，雜音過多，經送專業機構仍無法清除，難
以辨析，上訴人因此自憑「記憶」及反覆播聽，勉力製成文字檔
，提供法院參考等語，可見其所作之筆錄譯文是否完全正確？尚
非無疑；原審以該譯文既經到庭實行公訴之檢察官「認可」為由
，未加挑剔，已非不利上訴人。原判決復於其理由甲－三內，說
明依上訴人所提譯文，顯示第一審審判長當庭諭示上訴人得與辯
護人討論，並謂上訴人倘「有內心話要講，即進行審理，法院會
為公正、公平之審理」，又於上訴人表示出於自由意願而認罪後
，尚詢問上訴人有無辯解，已難遽認有所謂以交保為利誘手段，
作為換取上訴人不實自白之情形，衡諸其到庭協助之選任辯護人
當庭表示：「被告雖然認罪，但基於辯護人職責，辯護人辯護意
旨如今日所提刑事辯護意旨狀。但當事人既已認罪，仍尊重當事
人之意思」，且以認罪為由，請求從輕量刑之情，亦足認上訴人
在第一審審判中，確有認罪之真意與自白作為無疑。再參以上訴
人在原審受命法官進行準備程序時，仍坦言：「伊知道承認，就
是承認犯罪事實，也知道會因此判刑」，復自承無人逼伊自白，
且表示各相關證據之取得，並無不正當情形，益見其在第一審審
判中之認罪自白，確係出於自由意志。俱有卷內各訴訟資料可稽
，自形式上觀察，所為之證據取捨及得心證理由，尚與客觀存在
之經驗法則、論理法則無違，上訴意旨置原判決已明白論斷之事
項於不顧，指摘其有斷章取義、理由矛盾又不備，核非確實依據
卷內訴訟資料而指摘；況本件除去上揭自白之證據資料外，尚有
上訴人之員工鍾佩玲，供證：上訴人事先指示代收名為「吳釔漩
」者之快遞包裹，嗣因快遞人員拒絕代收，伊乃聯繫上訴人，上
訴人始居中聯繫某小姐，由該小姐聯繫快遞人員而順利代收；快
遞人員翟佳武指證：系爭包裹疑係毒品，調查人員陪同送貨，要
求受貨人親收，原無法完成，嗣接獲自稱「吳釔漩」之女子來電
，言明可由鍾佩玲代收，伊交貨後，調查員立即會同警員進入盤
查；上訴人之租屋社區警衛范漢忠證稱：另份包裹由黃金蓮簽收
；黃金蓮直承：因係上訴人之岳母，經警衛通知代上訴人簽收包
裹；系爭二包裹扣案；送驗均確認係第三級毒品愷他命，分別為
四十包及三十八包，純質淨重各為一二六三．一七公克與一八七
三．二三公克之鑑定書；送貨單影本；參諸上揭毒品數量非少，
價值不菲，分送上訴人住家及營業所，（不可能他人故意陷害或
誤寄）；上訴人與大陸地區在案發前多次、長談之電話通聯紀錄
等情況證據資料為憑，是仍應為相同之認定，於判決本旨不生影
響，參照刑事訴訟法第三百八十條規定意旨，亦無許上訴人以採
用瑕疵自白不合法為由，憑為合法提出第三審上訴理由之餘地。
依上說明，應認其上訴為違背法律上之程式，予以駁回。
據上論結，應依刑事訴訟法第三百九十五條前段，判決如主文。
中    華    民    國  九十九  年    二    月  二十五  日
                      最高法院刑事第十庭
                          審判長法官  花  滿  堂
                                法官  黃  正  興
                                法官  陳  東  誥
                                法官  林  錦  芳
                                法官  洪  昌  宏
本件正本證明與原本無異
                                      書  記  官
中    華    民    國  九十九  年    三    月    一    日
                                                      K

司法院資訊處製作；財團法人民間司法改革基金會備份。
